【裁判字號】    91,交聲,1099
【裁判日期】    920227
【裁判案由】    違反道路交通管理處罰條例聲明異議
【裁判全文】
臺灣士林地方法院交通事件裁定                  九十一年度交聲字第一九九號
    原處分機關  交通部公路總局台北區監理所板橋監理站
    異  議  人
    即受處分人  甲○○  男  二.
右列異議人因違反道路交通管理處罰條例案件，對於臺北市交通事件裁決所於九十一
一年八月三十日所為之處分（原處分案號：板監三字第裁四一－ＡＬ0000000
號)，聲明異議，本院裁定如左：
        主  文
原處分撤銷。
甲○○不罰。
        理  由
一、原處分機關係以異議人即受處分人甲○○於九十一年六月二日下午六時三十分許
    ，將所騎乘之車牌號碼ＣＨＤ—五三０號重型機器腳踏車，停放於設有停車標誌
    之台北縣淡水鎮淡水捷運站，經捷運警察隊第一分隊舉發，而依道路交通管理處
    罰條例第五十六條第一項第四款規定，裁處罰鍰新台幣（下同）六百元。
二、聲明異議意旨略以：異議人於右揭時日之機車停放處乃水泥地面非捷運線形公園
    地面所鋪設紅白花色地磚，且沿街面建物亦有多戶民眾將機車停置於類此之位置
    上，皆未遭開單舉發。此外，於最接近該機車停放現場，並非舉發機關所拍攝之
    禁停標誌，而係位於機車行經路線上有另一禁停標誌，此標誌較適合規範鄰近禁
    止停車地區包括伊當時之機車置放處，惟該標誌並無標明禁停車輛之確切範圍，
    故殊難認定異議人有違規停車之情，為此狀請撤銷原處分等語。
三、按禁止停車標誌，用以告示不得停放車輛。但臨時停車不受限制。設於禁停路段
    。已設有禁止停車標線者，得免設之。本標誌僅用標準型一種，並需加設附牌。
    附牌為白底黑字及黑色細邊，上半部說明禁停時間，下半部說明禁停範圍或以箭
    頭指示禁停路段。設於起點者，箭頭向左；設於終點者，箭頭向右；禁停路段過
    長者，中間得增設一面，箭頭為雙向。又禁止停車線，用以指示禁止停車路段，
    以劃設於道路緣石正面及頂面為原則，無緣石之道路得標繪於路面上，距路面邊
    緣以三○公分為度。本標線為黃實線，線寬除設於緣石正面者以緣石高度為準外
    ，其餘皆為一○公分。本標線得加繪黃色「禁止停車」標字，三○公分正方，每
    字間隔三○公分，沿本標線每隔二○公尺至五○公尺橫寫一組。本標線禁止時間
    為每日上午七時至晚間八時，如有延長或縮短之必要時，應以標誌及附牌標示之
    ，道路交通標誌標線號誌設置規則第七十八條、第一百六十八條各定有明文。由
    該等規定觀之，禁止停車路段，以禁止停車線、或禁止停車標誌加設附牌告示之
    。查異議人所有之上開機車於上開時間停放在淡水捷運站線形公園北側之人行道
    連鎖磚收邊所設之斬石子路緣（並非人行道連鎖磚），屬捷運公司路權，固經舉
    發機關即台北市政府警察局捷運警察隊向台北大眾捷運股份有限公司查詢，經該
    公司以九十一年七月二十三日北捷企字第○九一三二二七○○號函覆，有台北市
    政府警察局捷運警察隊九十一年七月二十三日北市警捷刑字第○九一○○六三五
    ○○○號書函影本一份附卷足稽，然查淡水捷運站前之線形公園呈直角三角形，
    其直角二側，一側為淡水鎮○○街三十七巷，一側與福客多便利商店有一小巷相
    鄰，三角形之斜邊則為中正路，此有異議人製作之簡易地圖一份附卷足稽，並經
    本院勘驗現場確如該圖所示（如附圖）。異議人之機車停放於公明街三十七巷，
    此經異議人坦承不諱，並有本件違規之照片一張附卷足稽，其停車地點並無禁止
    停車線之繪製，又在上開公園四周所設禁止停車之標誌，一在中正路如附圖之Ａ
    點（見本院所攝照片編號一），該號誌下方加設掛有「捷運線形公園禁停汽機車
    」之附牌標示，且該附牌上有直線雙箭頭，表示其標示兩端延長之公園路段禁止
    停車，另在中正路即福客多便利商店旁小巷之轉角處，如附圖Ｂ點，設有二支禁
    止停車標誌（見本院所攝照片編號三至六），其中一支有單向箭頭指向捷運車站
    方向，表示公園禁止停車路段之起點，上開三支禁停號誌，均未指向異議人之停
    車處（即上開三角形之直角處附近），此經本院勘驗現場無訛（見本院九十一年
    十二月三十一日勘驗筆錄）。又人行道不得臨時停車，道路交通安全規則第一百
    十一條第一項第一款定有明文。是上開三支禁停標誌，配合線形公園四周之人行
    道連鎖磚，線形公園包括四周人行道連鎖磚均禁止停車已明，惟異議人停車處（
    見附圖編號七）在公園北側人行道連鎖磚外之斬石子路緣，與公園外公明路三十
    巷之整排他人建物相連接，雖該停車位置經大眾捷運股份有限公司確認係上開線
    形公園北側之斬石子路緣，惟該斬石子路緣在外觀上與公園四周之人行道連鎖磚
    （灰紅磚塊）已有區隔，且較其他四周之斬石子路緣寬，實難以道路使用人之身
    分辨明屬於線形公園旁人行道之一部，抑屬於人行道與他人建物間之空地。依據
    上開說明，因異議人停車處是否屬於人行道之一部，在外觀上有所不明，是認異
    議人之停車，無故意或過失違規於禁止停車路段停車之可言。原處分意旨認受處
    分人所有之上開車輛於禁止停車處所停車，即有不合。受處分人以此為由聲明異
    議，為有理由，自應撤銷原處分，而為受處分人不罰之裁定。
三、依道路交通案件處理辦法第二十條前段，裁定如主文。
中      華      民      國      九十二      年    二    月    二十七    日
                                      臺灣士林地方法院交通法庭
                                          法  官  趙  文  卿
右正本證明與原本無異。
如不服本裁定應於送達後五日內向本院提出抗告狀。
                                          書記官  趙  彩  彤
中      華      民      國      九十二      年    三    月      六      日


司法院資訊處製作；財團法人民間司法改革基金會備份。
